# 请教陈版主：母公司能否向上市的子公司收取服务费

提问人：superiorno1 时间：2015-01-22 14:49:39
B公司是一家在上交所上市的公司，A公司是B公司的母公司，请问A公司能否与B公司签订服务协议，向B公司收取服务费用？有没有依据。

回答人：chenyiwei
没有规定不可以。参考《上海证券交易所上市公司 2009 年年度报告工作备忘录第二号——日常关联交易的梳理和审议》。

提问人：superiorno1 时间：2015-01-23 09:50:05
网上找了一圈没找到《上海证券交易所上市公司 2009 年年度报告工作备忘录第二号——日常关联交易的梳理和审议》，版主能否提供一下，谢谢

回答人：chenyiwei
上海证券交易所 2004 年年度报告工作备忘录第八号—日常关联交易的预计、披露和审议程序
根据《上海证券交易所股票上市规则》（下称“《股票上市规则》”）第10.2.10条等有关规定，上市公司应当最迟于披露上一年度的年度报告时，以相关标的为基础对当年全年累计发生的同类日常关联交易的总金额进行合理预计，并根据预计结果履行相应的披露和审议程序。在对日常关联交易进行预计和披露时，我部提醒上市公司关注以下几个方面的问题：
一、关于日常关联交易的内容 上市公司可以根据交易标的的相关性，按下述类别分别预计当年全年日常关联交易的总金额：
1 ．向关联人采购与主业生产有关的各种原材料； 2 ．向关联人购买生产经营所需的水、电、煤、气等燃料和动力； 3 ．向关联人销售上市公司生产或经营的各种产品、商品； 4 ．向关联人提供劳务； 5 ．接受关联人提供的劳务； 6 ．在关联财务公司（或者类似金融机构）存款； 7 ．委托关联人销售上市公司生产或经营的各种产品、商品； 8 ．受关联人委托代为销售其生产或经营的各种产品、商品。
二、关于交易金额的确定 1 ．上述第 1 至第 5 类交易以成交金额作为关联交易金额，第 7 、 8 类交易以收取或支付的委托代理费为作为关联交易金额（如采取买断式委托，则以买卖价格作为关联交易金额）。 第 6 类交易以当年存款余额最高上限作为预计的关联交易总金额。 2 ．上市公司在判断关联交易金额是否达到《股票上市规则》第10.2.4条规定标准（下称“300万且0.5％”）或者《股票上市规则》第10.2.5条规定标准（下称“3000万且 5 ％”）时，以上述 8 类日常关联交易中每一类的汇总金额为基础，但在披露时应对每一类汇总金额的具体构成和涉及的关联人予以详细披露。例如，某上市公司主要生产生物制药、化工塑料和电子原器件三种产品，在预计上述第 1 类日常关联交易（向关联人采购与主业生产有关的各种原材料）总金额是否达到相关标准时，应将这三种产品的原材料关联采购金额加起来计算，但在披露时，则应至少分生物制药、化工塑料和电子原器件逐一披露其原材料关联采购金额和想对应的关联人，如果生物制药的子产品可以细分并加以区别的话，还应进一步披露相关子产品的原材料关联采购金额和相对应的关联人。
关联交易类别 关联人 预计总金额 上年实际发生的总金额 是否达到《股票上市规则》第10.2.4条或第10.2.5条规定的标准
第 1 类（说明具体交易，下同） 甲 XXXX 总计 XXXX XXXX 第10.2.5条
丙 XXXX 第 2 类 乙 XXXX XXXX 未到最低披露标准 第 3
类 乙 XXXX 总计 XXXX XXXX 第10.2.4条 丙 XXXX 以此类推
说明：如果某类关联交易预计总金额达到第10.2.5条规定标准，在提交股东大会审议时，考虑到关联股东回避问题，上市公司可以将该项关联交易议案根据不同交易对象分拆成若干子议案进行表决。 3 ．上市公司应当根据往年日常关联交易情况和今年已签订的日常关联交易协议，对全年的日常关联交易总金额进行合理预计。不能确定关联交易总金额的，可以合理预计一个大致范围（例如2500 万元到 2800 万元之间），或者预计一个合理的上限（例如不超过 5000 万元）。上市公司预计的关联交易总金额范围或其上限应当具有合理性，实际金额与预计的范围低点或金额上限之间的差额达到 300 万且0.5％的，应当及时说明原因。
三、关于披露和审议程序 1 ．预计的关联交易总金额（含金额上限，下同）达到 300 万且0.5％的，上市公司应当在披露年度报告之前或同时，以临时报告的形式进行披露；是否应将预计情况提交董事会审议，《股票上市规则》未做具体要求，由上市公司根据其《公司章程》和其他有关规定确定。 2 ．预计的关联交易总金额达到 3000 万且 5 ％的，上市公司除应当在披露年度报告之前或同时，以临时报告的形式进行披露外，还应当将预计情况提交最近一次股东大会审议，但可以不对交易标的进行审计或评估。 3 ．对于预计范围内的日常关联交易的执行情况，上市公司应当在此后的定期报告中予以对比说明，存在差异的，应当说明差异情况及其成因。差异量符合下述第四部分所列示情形的，还应当重新预计。
四、应当重新预计和披露的情形 （一）关联交易超出预计总金额 1 ．如原来预计的总金额不足 300 万且0.5％但实际情况将达到或超过 300 万且0.5％的，应当重新预计并披露；如原来预计的总金额不足 3000 万且 5 ％，若实际情况将超出 3000 万且 5 ％，即使超出额不足 300 万且0.5％，也应当披露并提交股东大会审议。例如，原来预计 2900 万且 5 ％以上但实际将发生 3100 万且 5 ％以上的情况。
2 ．如实际情况与原来预计并披露的总金额相比将超出 300 万且0.5％的，应当重新预计并披露超出情况；重新预计的当年全年关联交易总金额超出 3000 万且 5 ％的，还应当提交股东大会审议（原来预计的总金额已达到 3000 万且 5 ％标准并履行股东大会审议程序的，若超出量不足 3000 万且 5 ％的，可以不提交股东大会审议）。 3 ．如实际情况与原来预计并披露的总金额相比将超出 3000 万且 5 ％的，除应当重新预计并披露超出情况外，还应当提交股东大会审议（原来预计的总金额已达到 3000 万且 5 ％标准并履行股东大会审议程序的，可仅就超出部分提交股东大会审议；原来预计的总金额未达到 3000 万且 5 ％标准的，应当将重新预计的总金额提交股东大会审议）。 （二）主要交易条件发生重大变化 如果定价依据、成交价格、交易量等主要交易条件发生重大变化（涉及具体数额的，一般指变化 10 ％以上）的，应当重新预计。
五、关于长期关联交易协议问题 上市公司与关联人就某类日常关联交易签订长期协议的，例如与大股东签订了三年的供水供电协议，除非该长期协议中对每一年的关联交易总金额规定了具体的数额（不包括主营收入之一定百分比等不确定的情形），否则，仍应当最迟于披露上一年度的年度报告时，以相关标的为基础对当年全年累计发生的同类日常关联交易的总金额进行合理预计，并根据预计结果履行相应的披露和审议程序。 长期协议中对每一年的关联交易总金额规定了明确和具体数额的，如果该年度的实际情况将超出该数额 300 万元且0.5％以上，或者主要交易条件发生重大变化的，应当及时预计当年全年累计发生的同类日常关联交易总金额，并根据预计结果履行相应的披露和审议程序。 上市公司对本备忘录有任何疑问或者意见和建议的，可按下述方式与我部有关人员讨论和沟通。联系电话：（ 021 ） 68814597 ，联系人：张明远，联系信箱：myzhang@sse.com.cn。
上海证券交易所上市公司部 2005 年 1 月 27 日
附件： 上市公司日常关联交易公告格式指引（试行）
证券代码： 证券简称： 公告编号：
XXXXXX股份有限公司日常关联交易公告
本公司及董事会全体成员（在此发表异议声明的除外）保证信息披露的内容真实、准确、完整，没有虚假记载、误导性陈述或重大遗漏。
董事XXX、XXX因 （具体和明确的理由）不能保证公告内容真实、准确、完整。
一、预计全年日常关联交易的基本情况
关联交易类别 按产品或劳务等进一步划分 关联人 预计总金额 占同类交易的比例 去年的总金额
采购原材料 XXXX 总计 XXXX XXXX
XXXX 销售产品或商品 XXXX 总计
XXXX XXXX XXXX XXXXXX
二、关联方介绍和关联关系 对上述第一部分涉及的各关联人情况分别进行相应说明，内容至少应包括： 1 ．基本情况：法定代表人、注册资本、主营业务、住所等。 2 ．与上市公司的关联关系：说明具体的关联关系，特别是关联人符合《股票上市规则》第10.1.3、10.1.5、10.1.6条第几项规定的情形。 3 ．履约能力分析：结合该关联人主要财务指标和经营情况进行分析，对向上市公司支付的款项形成坏账的可能性进行合理判断。 4 ．与该关联人进行的各类日常关联交易总额：将上述第一部分中涉及的与同一关联人进行的各类日常关联交易金额予以汇总。
三、定价政策和定价依据 1 ．结合交易标的的情况，说明交易的定价政策和定价依据。成交价格与交易标的帐面值或评估值以及明确、公允的市场价格之间的关系；若成交价格与之差异较大的，应说明原因。 2 ．本次交易产生的利益转移方向（交易有失公允时适用） 3 ．因交易标的的特殊性，需要说明的与定价有关的其他事项（如适用）
四、交易目的和交易对上市公司的影响 按照日常关联交易的类别，详细说明： 1 ．交易的必要性、持续性以及预计持续进行此类关联交易的情况。 2 ．选择与关联方（而非市场其他交易方）进行交易的原因和真实意图。 3 ．说明交易是否公允、有无损害上市公司利益，此类关联交易对公司本期以及未来财务状况、经营成果的影响。 4 ．说明交易对上市公司独立性的影响，公司主要业务是否因此类交易而对关联人形成依赖（或者被其控制）及依赖程度，相关解决措施等。
五、审议程序 1 ．董事会表决情况和关联董事回避情况（如适用）。 2 ．独立董事事前认可情况和发表的独立意见。 3 ．此项关联交易尚须获得股东大会的批准，与该项交易有利害关系的关联股东将放弃在股东大会上对相关议案的投票权（如适用）。
六、关联交易协议签署情况 分别说明有关协议的签署情况和协议主要内容，包括交易价格、付款安排和结算方式、协议签署日期、生效条件和日期、协议有效期及其他主要条款。
七、其他相关说明 1 ．中介机构的意见（如有）。 2 ．结合《股票上市规则》第10.2.7、9.12条等规定应当说明的其他情况（如有）。 3 ．备查文件目录。
XXXXXX股份有限公司董事会 XXXX年XX月XX日
上市公司 2009 年年度报告工作备忘录第二号——日常关联交易的梳理和审议
近日，我部在日常监管中发现，个别公司存在未对公司与关联人之间的日常关联交易履行相应程序或进行合理预计的问题。为此，我部提醒： 1 、相关上市公司应当对公司与关联人正在执行或将要发生的日常关联交易进行梳理，合理预计年度日常关联交易发生总金额。 2 、如果上市公司上年已发生的日常关联交易存在未经审议或超出上期经审议预计部分的，公司应按照本所《股票上市规则》第十章第二节的相关要求补充履行董事会或股东大会的审议程序，并履行相应的信息披露义务。
上海证券交易所公司管理部 二零一零年三月九日